臺灣高等法院臺中分院民事判決
111年度上易字第375號
上  訴  人  春淵建設股份有限公司

法定代理人  賴春淵  


訴訟代理人  朱逸群律師
被 上訴 人  峰泰環保工程有限公司

法定代理人  陳永鴻  

訴訟代理人  林益輝律師
上列當事人間請求給付貨款事件，上訴人對於中華民國111年4月
28日臺灣彰化地方法院110年度訴字第60號第一審判決提起上訴
，本院於111年8月31日言詞辯論終結，判決如下：
    主  文
上訴駁回。
第二審訴訟費用由上訴人負擔。
    事實及理由
一、被上訴人主張：春淵建設股份有限公司（下稱上訴人或春淵
　　公司）於民國109年9月間，由訴外人即春淵公司工地主任馮
    ○○委託峰泰環保工程有限公司（下稱被上訴人或峰泰公司）
    清運該公司位在雲林縣斗南鎮○○路工地（下稱斗南工地）廢
    棄物，被上訴人進場清運並經訴外人即春淵公司工地人員顏
    ○○簽名驗收，清運費用合計新臺幣（下同）286,440元。嗣
    春淵公司以斗南工地為其關係企業即優良建設有限公司（後
    變更組織為優良建設股份有限公司，下稱優良公司）建案，
    請被上訴人開立發票予優良公司。又春淵公司於109年10月
    間，由訴外人即春淵公司工地主任林○○委託春淵公司清運同
    為春淵公司位在彰化縣埔鹽鄉○○路工地（下稱埔鹽工地）廢
    棄物，被上訴人進場清運並經林○○簽名驗收，清運費用合計
    224,910元，被上訴人已開立發票予春淵公司。惟春淵公司
    均未給付上開費用。而馮○○、顏○○（原審誤繕為賴○○）、林
    ○○均為春淵公司員工，馮○○、林○○委託被上訴人清運屬春淵
    公司之廢棄物，則春淵公司負有給付清運費用義務等情。爰
    依廢棄物清運契約之法律關係，提起本件訴訟。並聲明：⒈
    春淵公司應給付被上訴人286,440元。及自起訴狀繕本送達
    翌日起至清償日止，按年息百分之5計算之利息。⒉春淵公司
    應給付被上訴人224,910元，及自起訴狀繕本送達翌日起至
    清償日止，按年息百分之5計算之利息。⒊願供擔保，請准宣
    告假執行（原審判命上訴人如數給付，並依兩造陳明以供擔
    保為條件之准免假執行宣告，上訴人聲明不服，提起上訴；
    至被上訴人敗訴部分，因被上訴人未上訴，本院自無庸予以
    審酌）。並答辯聲明：上訴駁回。
二、上訴人則以：春淵公司爭執其在契約上的地位，客觀事實雖
    被上訴人有到本案兩處工地從事廢棄物處理，然春淵公司為
    建設公司，建築工地的工地事務不是建設公司處理，都是承
    攬的營造廠處理，本件通知被上訴人清運，或現場出具簽收
    單據的員工，事實上都是「優良營造有限公司」的員工，並
    非春淵公司的員工，對此已提出勞保線上申辦資料查詢作業
    -投保單位被保險人名冊為證。固然在情理上要有人出來負
    擔清運費用，但在法言法，不能用模糊概括角度認為工地是
    春淵公司的工地，即認定上訴人應負擔此筆費用。另就發票
    部分，否認春淵公司有收到被上訴人開立的發票，這部分上
    訴人也沒有拿去製作進項憑證，被上訴人也沒有舉證給上訴
    人製作進項憑證，只是抬頭記載是上訴人，上訴人就要負責
    ，這部分不應該做這樣的認定方式。春淵公司、優良公司非
    關係企業。斗南、埔鹽工地非春淵公司之工地，且馮○○、顏
    ○○、林○○亦非春淵公司員工。被上訴人與春淵公司間未成立
    廢棄物清運契約，不得僅憑被上訴人自行製作出貨單及廣告
    文宣記載春淵公司或春淵機構，即認春淵公司有給付清運費
    用義務云云，資為抗辯。並上訴聲明：⒈原判決不利於上訴
    人部分廢棄。⒉上開廢棄部分，被上訴人在第一審之訴駁回
    。
三、本院得心證之理由：
(一)被上訴人之業務係經營清除、處理廢棄物，並有於109年9月
    、10月間分別至位在斗南工地、埔鹽工地清運廢棄物，並開
    立發票予春淵公司、優良公司等事實，有臺中市政府105年6
    月16日府授經商字第10507535490號函附公司變更登記表、
    照片、請款單（各記載春淵斗南、春淵埔鹽）、發票等在卷
    可稽（見原審卷第15至23頁、第25頁、第27頁、第41頁、第
    43頁、第45頁、第53頁），自堪信為真實。
(二)被上訴人主張其與春淵公司間成立廢棄物清運契約，上訴人
    應依契約之約定給付清運費用乙節，固為上訴人所否認，並
    以前詞置辯。是本件應審酌者為：⑴被上訴人有無與春淵公
    司或優良公司成立廢棄物清運契約？⑵被上訴人依廢棄物清
    運契約之法律關係請求春淵公司給付286,440元、224,910元
    ，合計為511,350元，有無理由。
　①按當事人主張有利於己之事實，就其事實有舉證責任，若一
    方就其主張之事實已提出適當之證明，他造欲否認其主張者
    ，即不得不提出相當之反證，以盡其證明之責，此為舉證責
    任分配之原則，更是民事訴訟法第277條基於「公平原理及
    誠信原則，適當分配舉證責任」而設其抽象規範之具體展現
    。
　②查本件被上訴人係分別於109年9月、10月間至斗南、埔鹽工
    地清運廢棄物，出貨單（客戶名稱記載為「春淵」或「春淵
    建設」）則分別由顏○○、林○○於驗收人欄內簽名驗收，並開
    立發票予優良公司、春淵公司等情，有出貨單、發票在卷可
    佐（見原審卷第29頁至第39頁、第41頁、第47頁至第51頁、
    第53頁），參酌以上開出貨單內記載，斗南工地位在「斗南
    ○○路00-0號對面」，埔鹽工地則位在「埔鹽○○路000-00對面
    」，上開工地之地點核與卷附春淵公司網頁列印結果、平面
    配置圖、國土測繪圖資服務雲列印結果顯示「至善里仁II」
    、「至善雅園」建案位置相符（見原審卷第161至163頁、第
    165至168頁、第341至347頁），可知斗南工地即為「至善雅
    園」建案，埔鹽工地則為「至善里仁II」建案。參以證人林
    ○○於原審到庭結證稱：伊是春淵公司、優良公司之員工。春
    淵公司、優良公司實際負責人相同，惟其僅為現場監工人員
    ，不清楚孰為登記負責人；「至善里仁II」建案係現場負責
    人馮○○請其聯絡被上訴人清運廢棄物，被上訴人有來清運，
    沒有現場付款；由於春淵公司、優良公司集團旗下有多間公
    司，付款一般均先開立春淵公司名義發票，繳回公司後如須
    改為其他公司名義，公司人員會請其改成該公司名義；「至
    善里仁II」建案係公司人員事前已告知以優良公司名義；被
    上訴人提出埔鹽工地出貨單上係其簽名驗收；其知悉春淵公
    司在斗南有建案，由馮○○負責；其認識顏○○，其亦為現場作
    業員等語（見原審卷第291至294頁）。綜觀上開證據資料可
    知，證人林○○自陳其為春淵公司、優良公司之員工，且斗南
    、埔鹽工地均係春淵公司興建之建案，均係由馮○○負責現場
    ，並委託被上訴人清運廢棄物。而現今建築市場上建築相關
    從業公司，將建設、營造、行銷等不同業務，分設獨立公司
    ，對外以「機構」、「集團」整體名義營業情形，所在多有
    。本件春淵公司與優良公司雖各為獨立之法人，惟均為「春
    淵機構」旗下公司，又「春淵機構」既以春淵公司為名，且
    依證人林○○證述，可知「春淵機構」各建案付款時原則上均
    以春淵公司名義為之，事後再統籌分別開立不同公司名義發
    票，埔鹽工地請款單春淵係林○○所寫（見原審卷第294頁）
    。再參酌以被上訴人於原審所提出之原證9（即鹿港鎮○○路
    工地之出貨單），其上客戶名稱均記載為春淵，亦有林○○於
    驗收人欄內簽名，此部分被上訴人所為之清運廢棄物費用，
    則均係由上訴人為給付，此有被上訴人所提出其開立予上訴
    人之發票及記帳單、出貨單影本等附卷可參（見原審卷第16
    9至175頁）。綜上，足認本件被上訴人就斗南、埔鹽工地清
    運廢棄物，確係由春淵公司與被上訴人成立廢棄物清運契約
    ，春淵公司自應負給付清運費用義務。春淵公司上開答辯，
    尚非可採。
　③另依卷附出貨單共計18紙，其上所記載之客戶為「春淵建設
    」或「春淵」，並非記載為「優良」或其他公司（見原審卷
    第29頁至第39頁、第47頁至第51頁），而上開出貨單分別經
    顏○○、林○○在驗收人欄內簽名確認各該出貨單之數量及金額
    ，衡以常情顏○○、林○○2人在驗收人欄內簽名確認各該出貨
    單之數量及金額，當知該出貨單即為被上訴人日後請款之依
    據，則顏○○、林○○2人當知悉在出貨單簽名後應由何人負給
    付款項之責任，然顏○○、林○○於上開18紙出貨單驗收人欄內
    簽名時（為不同時間及工地），既未要求被上訴人將客戶名
    稱更改為春淵公司以外之其他公司名稱，則顏○○、林○○於上
    開18紙出貨單驗收人欄內簽名時，當知斗南及埔鹽工地廢棄
    物之清運係為春淵公司而清運。又若如上訴人所辯顏○○、林
    ○○2人僅係「優良營造有限公司」之員工，而非春淵公司或
    優良公司之員工，以顏○○、林○○僅為受僱人之身分，當不可
    能在不同時間及不同之工地現場，於出貨單驗收人欄內簽名
    時，均將客戶名稱記載為「春淵」「春淵建設」，此明顯與
    經驗法則不符，況證人林○○於原審已明確結證稱其為：「春
    淵建設股份有限公司」「優良建設股份有限公司」之員工（
    見原審卷第292頁），足認被上訴人主張本件係春淵公司與
    其成立廢棄物清運契約乙情，應屬可採。雖上訴人否認與被
    上訴人間有成立廢棄物清運契約，然依首揭說明，被上訴人
    既已就其主張之事實提出適當之證明（詳見上述），上訴人
    欲否認其主張者，即應提出相當之反證，以盡其證明之責，
    惟上訴人並未就出貨單填載當時，其並非廢棄物清運契約之
    當事人，提出證據以為證明，且上訴人上訴理由所陳大抵為
    出貨單填載後之抗辯，自均無足採。從而被上訴人主張依兩
    造間之廢棄物清運契約之法律關係，請求上訴人給付上開二
    工地之清運費用，均為有理由，應予准許。
四、綜上所述，被上訴人依廢棄物清運契約之法律關係，請求春
    淵公司給付斗南、埔鹽工地清運費用286,440元、224,910元
    ，合計511,350元（計算式：286,440元+224,910元=511,350
    元），及自110年1月19日起至清償日止，按年息百分之5計
    算之利息，自屬正當，應予准許。從而原審為上訴人敗訴之
    判決，並無不合。上訴論旨指摘原判決此部分不當，求予廢
    棄改判，為無理由，應駁回上訴。
五、本件事證已臻明確，兩造其餘之攻擊或防禦方法及所用之證
    據，經本院斟酌後，認為均不足以影響本判決之結果，爰不
    逐一論列，附此敘明。
六、據上論結，本件上訴為無理由，依民事訴訟法第449條第1項
    、第78條，判決如主文。
中　　華　　民　　國　　111 　年　　9 　　月　　21　　日
                  民事第三庭    審判長法　官  黃玉清
　　　　　　　　　　　　　　          法　官  葛永輝
　　　　　　　　　　　　　　　        法　官  許旭聖
正本係照原本作成。       
不得上訴。                         
                                      書記官  江丞晏
　　　　　　　　　　　　　　　　　　　
中　　華　　民　　國　　111 　年　　9 　　月　　21　　日